【裁判字號】    99,交聲,299
【裁判日期】    990317
【裁判案由】    違反道路交通管理處罰條例聲明異議
【裁判全文】
臺灣臺北地方法院交通事件裁定         99年度交聲字第299號
原處分機關  臺北市交通事件裁決所
異  議  人
即受處分人  甲○○
上列異議人即受處分人因違反道路交通管理處罰條例案件，對於
臺北市交通事件裁決99年1月25日所為之處分（原處分案號：北
市裁罰字裁22-AEX765297號），聲明異議，本院裁定如下：
    主  文
臺北市交通事件裁決所中華民國九十九年一月二十五日北市裁罰
字第裁22-AEX765297號處分撤銷。
甲○○汽車駕駛人，駕駛汽車不服從交通勤務警察之稽查，處罰
鍰新臺幣玖佰元，並記違規點數壹點。
    理  由
一、聲明異議意旨：如附件聲明異議狀所載。
二、原處分意旨略以：異議人即受處分人甲○○於民國98年12月
    25日18時40分許，在臺北市○○○路○段35之1號前，將所駕
    駛車號4627-EQ號自小客車臨時停放在行人穿越道路段（行
    人穿越道臨時停車違規部分即原處分機關：北市裁罰字第裁
    22-AEX765296號裁決書未據聲明異議），經交通勤務警察制
    止時，不聽制止或拒絕停車接受稽查而逃逸，為警掣發舉發
    違反道路交通管理事件通知單逕行舉發，原處分機關遂依道
    路交通管理處罰條例第60條第1項、第63條第1項第1款及違
    反道路交通管理事件統一裁罰基準表規定，裁處罰鍰新臺幣
    （下同）3,000元，並記違規點數1點。
三、按汽車駕駛人，駕駛汽車有違反道路交通管理處罰條例之行
    為，經交通勤務警察或依法令執行交通稽查任務人員制止時
    ，不聽制止或拒絕停車接受稽查而逃逸者，除按各該條規定
    處罰外，處3,000元以上6,000元以下罰鍰。汽車駕駛人，駕
    駛汽車不服從交通勤務警察或依法令執行交通指揮、稽查任
    務人員之指揮或稽查，而本章各條無處罰之規定者，處900
    元以上1,800元以下罰鍰；又汽車駕駛人有第60條第1項、第
    2項第1款情形者，記違規點數1點，道路交通管理處罰條例
    第60條第1項、第2項第1款、第63條第1項第1款分別定有明
    文。又按查上開條例第60條第1項規定之處罰要件，非僅著
    重於「逃逸」之行為，尚需合致其前提要件即「拒絕停車接
    受稽查」或「經公務員制止違規行為，不聽制止」之要件，
    方得成立本條之處罰規定，考其立法理由，係為有效遏阻違
    規被稽查取締者，不聽從執法者之制止而加速逃逸之行為。
四、經查，本件舉發員警即證人葉嚴於本院訊問時具結證稱：「
    當天晚上是執勤交通事故處理事務，大概18點40分左右路經
    長安東路2段35之1號，是東往西方向，那時看到4627-EQ號
    自小客車在行人穿越道臨時停車，我請駕駛人出示駕照、行
    照，駕駛人回答我為何不去松江路雞肉販開單，說他只是在
    那邊購買Pizza，然後稱未帶證件，我告知他不能再行駛，
    因為我有看到前車有要駛離的跡象，我怕異議人也開走，接
    著我一轉身到後面要看車牌的時候，前面車子開走，異議人
    也跟著開走了」等語（見本院上開訊問筆錄），可知異議人
    於警員攔停時即已在停車狀態，並接受盤問稽查，僅在爭執
    違規事實及拒絕提供證件。至異議人雖未待警員填製舉發通
    知單即離去，惟其客觀上既無不聽從制止或拒絕停車接受稽
    查之行為，雖隨即駕車離去，尚難認有規避稽查取締而逃逸
    之意思。從而，本件異議人應無不聽交通勤務警察制止或拒
    絕停車接受稽查而逃逸之情事。惟查，本件異議人確有於舉
    發之警員要求出示行車執照、駕駛執照等相關證件時拒絕出
    示之事實，為異議人所不爭執，故異議人有違反道路交通管
    理處罰條例第60條第2項第1款之「汽車駕駛人，駕駛汽車不
    服從交通勤務警察之稽查」違規行為，堪予認定。
五、至於異議意旨略謂質疑舉發員警是「假警察」，為恐遇害，
    始未配合提出證件，拒絕下車，並且駛離云云，惟員警當日
    身著制服，攜掌上型電腦值勤，亦駕駛黑白相間警車到場，
    此業據證人證述明確，異議人當庭亦稱：「我有看到藍色夾
    克，也看到他有拿一個類似照相機的器材。他有敲我車窗跟
    我要駕照行照」、「我停在達美樂披薩的門口，當時我記得
    長安東路的麵攤好像還有在營業」等語，以舉發時間係在下
    午6時許，違規地點路旁亦有店家照明，應不影響視力及識
    別能力，則常人從客觀上均可得知證人係執行勤務之警員，
    縱警察未出示證件，異議人仍應知是警察稽查，故此部分異
    議自無理由，不影響警察行為之效力。
六、綜上，原處分機關認異議人「違反處罰條例之行為，拒絕停
    車接受稽查而逃逸」之違規部分，依道路交通管理處罰條例
    第60條第1項之規定，裁處異議人罰鍰新臺幣3,000元，並記
    違規點數1點，容有誤會，異議人應係違反同條例第60條第2
    項第1款之「汽車駕駛人，駕駛汽車不服從交通勤務警察之
    稽查」，爰裁定將該部分之原處分撤銷，並自為裁罰如主文
    第2項所示，用期適法。
據上論斷，應依道路交通案件處理辦法第20條前段，裁定如主文
。
中    華    民    國    99    年    3    月    17     日
                  交通法庭法  官  林瑋桓
以上正本證明與原本無異。
如不服本裁定應於送達後5日內向本院提出抗告狀。
                          書記官  鄭伊芸
中    華    民    國    99    年    3    月    17     日

司法院資訊處製作；財團法人民間司法改革基金會備份。
